【裁判字號】    89,上訴,544
【裁判日期】    890822
【裁判案由】    偽造文書等
【裁判全文】
臺灣高等法院臺中分院刑事判決              民國八十九年度上訴字第五四四號
    上  訴  人  臺灣臺中地方法院檢察署檢察官
    被      告  丙○○
右上訴人因被告偽造文書等案件，不服臺灣臺中地方法院中華民國八十九年一月廿七
日第一審判決（民國八十八年度訴字第二二八六號，起訴案號：臺灣臺中地方法院檢
察署民國八十八年度偵字第二○九二○號），提起上訴，本院判決如左：
    主      文
原判決撤銷。
丙○○意圖為自己不法之所有，以詐術使人將本人之物交付，處罰金仟元，如易服
勞役以佰元折算壹日。
    事      實
一、丙○○於民國（下同）八十六年九月一日，邀集乙○○等人參加其籌組之民間互
    助會。含會首共十七名會員，會款每月繳交新台幣（下同）二萬元，每月五日開
    標一次，採內標制，會期自八十六年九月一日起至八十八年一月一日止。至八十
    七年九月間，丙○○竟意圖為自己不法之所有，在台中縣大里市○○路建宏車行
    ，自前來參與競標之活會會員，偽稱，係乙○○託其以三、四千元標取會款，致
    其他五名會員陷於錯誤，每人交付約一萬六千餘元之活會會款，供丙○○花用。
    及至同年十二月間，乙○○欲前往標取會款時，丙○○始告以其已代為標取使用
    ，乙○○始知之情。
二、案經乙○○訴請原審法院檢察署檢察官偵查起訴。
    理      由
一、訊據被告丙○○（下稱被告）對於右揭事實，坦承不諱，惟辯稱是乙○○先前託
    其代標，其有於標到時，電告乙○○之會計小姐，故並無冒標之情事云云。
二、第查，右揭事實，已據乙○○迭指不移，且被告已於原審坦承這次是伊先標取，
    用掉了，才打電話告訴乙○○，又八十七年九月間，被告如有將代乙○○標得之
    事實，告知乙○○之會計小姐，其亦應將標得之會款送交乙○○，並且不得再向
    之收取活會會款。觀乎乙○○尚於八十七年十二月間去向被告標會，足見被告尚
    於八十七年九月、十月、十一月向乙○○收取活會會款，即可認定被告上開所辯
    係卸責之詞，其並無將代為標取會款之事告知乙○○之會計小姐，係屬冒標。故
    被告冒標詐取會款之事實已臻明顯，犯行堪以認定。
三、次查，被告堅決否認其有冒乙○○之名偽填標單，標取會款，該民間會起先幾次
    標會有寫標單，至末期僅是口頭標取，並未填寫標單。至證人林茂裕、林世銘雖
    到庭結證，彼先後於首四會，尾六會標取，有寫標取。然該二人於被告冒稱乙○
    ○標取之尾五會均未到場，故亦無從據以推定尾五會被告有冒乙○○之名填寫標
    單之偽造文書犯行。
四、至乙○○雖到庭指稱黃青清是其會計小姐，被告有告訴黃青清會已標去了。然乙
    ○○於八十七年十二月間既然去向被告標會，足見八十七年九月、十月、十一月
    三月活會會款，被告均有向之取收，否則其自無於八十七年十二月再去標會之理
    。從而其上開所云，核與實情不符，自係迴護被告之詞，並無可採。
五、核被告所為，係犯刑法第三百三十九條第一項之詐欺取財罪，其一冒標行為，向
    五名活會會員詐取會款，係行為觸犯數罪名，應從一重處斷。又被告並無偽造文
    書之犯行已論斷如上，因公訴人認此部分與判刑部分，有方法結果之牽連關係，
    屬裁判上一罪，故不另為無罪之諭知。
六、被告詐欺取財事證明確，原審未予依法論科，核有未合。雖上訴人上訴意旨，未
    指摘及此，然原審判決既有違誤，自應由本院予以撤銷改判。茲審酌被告詐欺之
    金額不多，且事後已與告訴人和解，有和解書一紙在卷可憑，故予從寬科處罰金
    三千元，如易服勞役以三百元折算一日。
據上論斷，應依刑事訴訟法第三百六十九條第一項前段、第三百六十四條、第二百九
十九條第一項前段，刑法第三百三十九條第一項、第五十五條、第四十二條第二項、
罰金罰鍰提高標準條例第一條前段，判決如主文。
本案經檢察官甲○○到庭執行職務。
中      華      民      國     八十九     年      八      月    二十二  日
                                   臺灣高等法院臺中分院刑事第七庭
                                         審判長法  官  林  榮  龍
                                               法  官  謝  說  容
                                               法  官  黃  日  隆
右正本證明與原本無異。
被告不得上訴。
檢察官得上訴。
如不服本判決應於收受送達後十日內向本院提出上訴書狀，其未述上訴之理由者並
得於提起上訴後十日內向本院補提理由書（均須按他造當事人之人數附繕本）。
                                               書記官  林  端  容
中      華      民      國     八十九     年      八      月   二十五   日
                                                     Ｄ


司法院資訊處製作；財團法人民間司法改革基金會備份。
